【裁判字號】    99,抗,106
【裁判日期】    990225
【裁判案由】    聲請具保停止羈押
【裁判全文】
臺灣高等法院臺中分院刑事裁定           99年度抗字第106號
抗  告  人
即  被  告  甲○○
選任辯護人  莊慶洲律師
上列抗告人因聲請具保停止羈押案件，不服臺灣臺中地方法院中
華民國99年1月12日裁定（99年度偵聲字第12號），提起抗告，
本院裁定如下：
    主  文
抗告駁回。
    理  由
一、抗告意旨略以：(一)以刑事訴訟法第101條之1第7款規定羈押
    被告，除符合該條款之羈押事由外，法官尚須就犯罪嫌疑是
    否重大、有無羈押必要、有無不得羈押之情形予以斟酌，非
    謂一符合該款規定之羈押事由，即得予以羈押。又所謂反覆
    實施同一犯罪之虞，須事實上認為被告釋放後確有反覆實施
    之可能，並非漫無限制。(二)又基於憲法保障人民身體自由之
    意旨，被告犯上開條款之罪嫌重大者，仍應有相當理由及事
    實認為其有反覆實施同一犯罪之虞，法院斟酌具保、責付、
    限制住居等侵害較小手段，均不足達預防被告反覆實施同一
    犯罪之可能，始有羈押之必要。綜上所陳，原裁定適法性實
    有疑義，懇請更為裁定，以維人權云云。
二、按法院對被告執行之羈押，本質上係為使訴訟程序得以順利
    進行，或為保全證據或為保全對被告刑罰執行之目的，而對
    被告所實施之剝奪人身自由之強制處分。而刑事被告經法官
    訊問後，認為犯罪嫌疑重大，有事實足認有反覆實施刑事訴
    訟法第101條之1第1項所列各款犯罪之同一犯罪之虞，而有
    羈押之必要者，得羈押之，為刑事訴訟法第101條之1第1項
    所明定，揆諸該條立法理由係為保護社會大眾，不受被告反
    覆實施同一犯罪所害，以維護社會秩序，保障社會安全，而
    為預防性之羈押規定。是以法院審查聲請預防性羈押被告時
    ，即應審查(一)被告犯罪嫌疑是否重大；(二)被告是否有刑
    事訴訟法第101條之1第1項各款情事；(三)被告是否有事實
    足認為有反覆實施同一犯罪之虞，而有羈押之必要等3要件
    ，並依卷內具體客觀事證予以斟酌後，決定是否有羈押之「
    正當原因」及「必要性」。又被告有無羈押之必要，法院自
    得按照訴訟進行程度，就具體個案情節予以斟酌決定，此有
    最高法院29年度抗字第57號判例可資遵循。而所謂「犯罪嫌
    疑重大」，係指有具體事由，足以令人相信被告很有可能涉
    嫌其被控訴之犯罪已足，並以自由證明為之，此與認定犯罪
    事實所憑證據，須達無合理懷疑程度者迥異，合先敘明。
三、經查：
(一)本件抗告人即被告甲○○（下稱被告）因犯刑法第339條第1
    項之詐欺取財罪，經原審法院以犯罪嫌疑重大，且有事實足
    認有反覆實施同一犯罪之虞，而於98年12月17日起依刑事訴
    訟法第101條之1第1項第7款之規定予以羈押、禁見在案。
(二)再羈押被告乃刑事訴訟上不得已之措施，法院於認定羈押被
    告之原因是否存在時，僅就被告是否犯罪嫌疑重大，有無刑
    事訴訟法第101條、第101之1所定情形，及有無保全被告或
    證據使刑事訴訟程序順利進行之必要為審酌。從而，本院僅
    得依法審酌上開要件，經原審函查臺灣臺中地方法院檢察署
    承辦檢察官，承辦檢察官回覆徵詢意見書載明：「被告多次
    反覆實施詐欺犯行，被害人眾多，為避免被告繼續以相同手
    法施騙，有予以羈押之必要」(見原審卷第5頁)。雖詐欺取
    財罪係不得上訴第三審之非重罪案件，惟被告於短期間內所
    詐騙之被害人人數眾多，嚴重危害社會治安，衡諸社會公共
    利益及聲請人個人權益，如非予羈押，難期以進行審判或執
    行，此亦符合手段適合性與羈押必要之比例原則。本件既認
    被告犯詐欺罪嫌係屬重大，且有反覆實施同一犯罪之虞，並
    有羈押之必要性，非具保停止羈押所能代替，仍有繼續羈押
    之必要，則原審駁回聲請人具保停止羈押之聲請，經核並無
    不當。被告徒執前詞提起抗告，指摘原裁定不當，並不足取
    ，本件抗告為無理由，應予駁回。
據上論結，應依刑事訴訟法第412條，裁定如主文。
中    華    民    國    99    年    2     月    25    日
            刑事第五庭  審判長法  官  趙  春  碧
                              法  官  何  秀  燕
                              法  官  林  宜  民
以上正本證明與原本無異。
不得再抗告。
                              書記官  吳  雅  菁
中    華    民    國    99    年    2     月    25    日

司法院資訊處製作；財團法人民間司法改革基金會備份。
